臺灣臺北地方法院刑事判決　　　　　　 96年度交易字第204號
公　訴　人　臺灣臺北地方法院檢察署檢察官
被　　　告　甲○○
上列被告因過失傷害案件，經檢察官提起公訴（96年度偵字第
4179 號），本院判決如下：
    主  文
甲○○因過失傷害人，處有期徒刑貳月，如易科罰金，以銀元參
佰元即新臺幣玖佰元折算壹日。減為有期徒刑壹月，如易科罰金
，以銀元參佰元即新臺幣玖佰元折算壹日。
    事  實
一、甲○○未依法考領普通小型車駕駛執照，依規定不得駕駛汽
    車。竟猶於民國95年5月24日晚間8時10分許，駕駛車牌號碼
    3273-DS號自用小客車，沿臺北市○○○路○段137巷6弄東往
    西方向行駛，行至137巷口左轉進137巷時，其本應注意汽車
    行駛時，應注意車前狀況，並隨時採取必要之安全措施，而
    當時時值夜間有照明、路面乾燥無缺陷、無障礙物、視距良
    好之情形，客觀上並無不能注意之情事，竟疏於注意，於轉
    進137巷時未注意該巷內之人車動態，適乙○○沿民生東路5
    段137巷南往北方向步行而來，復未依規定行走於該路段所
    設置之人行道，而逕行走於該巷之車道上，於其行至137巷6
    弄口時，為甲○○所駕駛之上開車輛所撞擊，致乙○○受有
    左側肱骨頸骨折、第3腰椎壓迫性骨折、右肘及左膝擦挫傷
    等傷害。甲○○於肇事後，於未被有偵查犯罪職權之機關或
    公務員發覺前，留在現場向據報到場處理之臺北市政府警察
    局交通大隊信義分隊警員黃忠道坦承為肇事者而自首接受裁
    判。
二、案經甲○○自首、乙○○訴由臺北市政府警察局松山分局報
    告臺灣臺北地方法院檢察署檢察官偵查起訴。
    理  由
一、訊據被告甲○○對於上揭犯行均坦承不諱，惟辯稱: 告訴人
    行走在馬路中間，未行走於人行道上亦有過失等語。經查:
  (一)被告未依法考領普通小客車駕駛執照，為被告所不爭執，並
    經本院依職權向交通部公路總局臺北區監理函查屬實，此有
    該所於96年6月21日北監駕字第0960032810號函在卷可稽。
    又被告於前開時、地，駕駛上開車輛左轉入民生東路5段137
    巷時，在137巷之車道上撞及告訴人，並致告訴人因而受有
    左側肱骨頸骨折、第3腰椎壓迫性骨折、右肘及左膝擦挫傷
    等傷害之事實，業據被告坦承不諱，並經證人即告訴人乙○
    ○於96年6月8日審理時結證: 95年5月24日晚上我出門散步
    ，我在137巷裡，旁邊有人行道，但是車子有一部分，停到
    人行道上，人行道不好走，所以我靠著停在路邊的車子的邊
    邊走，被告的車子從巷道出來，我就被撞，之後直接倒下來
    ，沒有壓到我等語在案。此外，復有被告所不爭執之現場圖
    、事故調查報告表（參發查字第3722號卷第12、21-22頁）
    及告訴人所提出之博仁綜合醫院所出具之診斷證明書在卷可
    稽（參他字第9541號卷第4頁）。
  (二)按車輛行駛時，駕駛人應注意車前狀況，隨時採取必要之安
    全措施。道路交通安全規則第94條第3項定有明文。本件被
    告駕駛車輛行駛於道路左轉其他道路時，自應注意其擬轉入
    之道路之人、車之動態，隨時採取必要之安全措施。衡諸當
    時狀況，天氣晴、夜間有照明、路面乾燥無缺陷、無障礙物
    、視距良好之情形，此有上開事故調查報告表可稽，並為被
    告所不爭執，是客觀上並無不能注意之情事，詎被告竟疏未
    注意，於轉入137巷時，撞及告訴人，致告訴人倒地受傷，
    其就本件車禍事故之發生，自有過失甚明，且其過失並顯與
    告訴人之上傷害有相當因果關係。惟按行人應在劃設之人行
    道行走，道路交通安全規則第133條亦有明定。本件上開肇
    事路段，路旁兩側均設有人行道，為被告及告訴人二人所均
    不爭執．並有員警所製作之現場圖可參（參發查字第3722號
    卷第12頁）。告訴人於車禍前係步行之行人，業據告訴人以
    證人身分詰證在案。是依上開規定，告訴人自應行走於路旁
    之人行道。但告訴人捨此不為，而逕行走於137 巷之車道上
    ，致被告左轉進入巷內時，遭被告所駕駛之車輛撞擊，其就
    本件事故之發生，亦有過失，並與其所受之上開傷害結果，
    有相當之因果關係。
  (三)本院依卷附現場圖之所載，民生東路5段137巷為北往南之單
    行道，路幅8米，是被告左轉進入，行向正確。而當時被告
    之左側停有一排車輛，被告所駕駛之上開車輛最後停止位置
    ，其左前角與路邊人行道路緣之距離為2.8米，如加上車輛
    本身之寬度，被告當時行駛之位置，尚屬適當。且無證據顯
    示被告有何超速行駛或其他違規之情況，如告訴人依規定行
    走於路旁之人行道，當不致於致生本件事故。是本院認為告
    訴人之違規步行車道，為本件事故發生之主要因素。本院前
    依告訴人及被告之請求，委託臺北市車輛行車事故鑑定委員
    就本件車禍事故之發生原因進行鑑定，經該委員會鑑定結果
    ，亦同認被告未注意車前狀況為肇事之次因，另告訴人未依
    規定行走人行道為肇事主因。此有該委員會96年8月2日北鑑
    審字第09630252600號函暨所附之鑑定意見書可參。
  (四)公訴人以告訴人未行走人行道，是否為肇事主因，有覆議之
    必要。另告訴人以若非被告靠左行駛，且未減速慢行，注意
    車前狀況，亦不致撞及告訴人，而請求再送覆議。但承前所
    述，本院依現場圖所示之情形，認被告當時行駛之位置，尚
    屬適當。且無證據顯示被告有何超速行駛或其他違規之情況
    ，如告訴人依規定行走於路旁之人行道，當不致於致生本件
    事故，是上開鑑定意見書之認定，並無何不當之處。公訴人
    及告訴人請求再送覆議，核無必要，附此敘明。
  (五)綜上，本件被告過失傷害之犯行事證明確，洵堪認定，應依
    法論科。
二、論罪科刑之理由:
  (一)被告行為後，刑法於94年1月7日修正通過，於94年2月2日公
    布，並於95年7月1日施行。按行為後法律有變更者，適用行
    為時之法律，但行為後之法律有利於行為人者，適用最有利
    於行為人之法律，現行刑法第2條第1項訂有明文。本件被告
    行為時之刑法第33條第5款規定：罰金為1元以上。經折算為
    新臺幣後，為新臺幣3元以上。修正後刑法第33條第5款規定
    ：罰金為新臺幣1000元以上。又按刑法第62條前段原規定:
    對於未發覺之罪自首而接受裁判者，減輕其刑。」，修正後
    為: 「對於未發覺之罪自首而接受裁判者，得減輕其刑。」
    ，比較新、舊法之結果，被告行為時法，對被告較為有利，
    依刑法第2條第1項前段，自應適用修正前之相關規定。
  (二)核被告被告所為，係犯刑法第284條第1項前段之過失傷害罪
    。被告未考領駕駛執照，已如前述，其因肇事而致人受傷，
    依道路交通管理處罰條例第86條第1項規定，應加重其刑。
    又被告於肇事後留在現場，報案人或勤務中心轉來資料並未
    報名肇事人姓名，處理人員前往現場處理時，被告當場承認
    為肇事人等情，有道路交通事故肇事人自首情形紀錄表1紙
    附卷可證（參偵卷第20頁），是警察接獲報案時，顯然不知
    何人為肇事者，甚為灼然，則被告已合於刑法第62條前段之
    自首要件，應依法減輕其刑。並依法先加重而後減輕之。爰
    審酌本件車禍事故之發生，其肇事之主要因素為告訴人之過
    失，被告之過失較少，告訴人所受之傷勢，以及被告車禍發
    生迄今均未賠償告訴人之損害，犯後坦承犯行之態度等一切
    情狀，量處如主文所示之刑。又被告行為時之刑法第41條第
    1項前段規定：「犯最重本刑為5年以下有期徒刑以下之刑之
    罪，而受6個月以下有期徒刑或拘役之宣告，因身體、教育
    、職業、家庭之關係或其他正當事由，執行顯有困難者，得
    以1元以上3元以下折算1日，易科罰金。」。參酌被告行為
    時之修正前罰金罰鍰提高標準條例第2條前段（現已刪除）
    規定，就其原定數額提高為100倍折算1日，則本件被告行為
    時之易科罰金折算標準，應以銀元300元折算1日，經折算為
    新臺幣後，應以新臺幣900元折算為1日。而95年7月1日修正
    公布施行之刑法第41條第1項前段則規定：「犯最重本刑為5
    年以下有期徒刑以下之刑之罪，而受6個月以下有期徒刑或
    拘役之宣告者，得以新臺幣1000元、2000元或3000元折算1
    日，易科罰金。」。比較新、舊法結果，以舊法之規定，較
    有利於被告。爰併依修正前之相關規定，諭知易科罰金之折
    算標準。
  (三)本件被告犯過失傷害罪之犯罪時間為95年5月24日，係在96
    年4月24日之前，而被告係在中華民國九十六年罪犯減刑條
    例施行後之96年10月31日，始因未到庭而遭本院通緝，並於
    96年11月7日通緝到案，此有通緝書及撤銷通緝書可參，是
    其並無上開條例第5條不得減刑規定之適用（81年度台上字
    第3380號判決要旨參照），爰依同條例第2條第1項第3款規
    定，減其宣告刑2分之1，並諭知易科罰金之折算標準。
據上論斷，應依刑事訴訟法第284條之1、第299條第1項前段，道
路交通管理處罰條例第86條第1項，刑法第2條第1項前段、第284
條第1項前段、修正前刑法第41條第1項前段，修正前刑法第62條
前段，罰金罰鍰提高標準條例第1條前段、修正前罰金罰鍰提高
標準條例第2條，現行法規所定貨幣單位折算新臺幣條例第2條，
中華民國九十六年罪犯減刑條例第2條第1項第3款、第7條、第9
條，判決如主文。
本案經檢察官杜慧到庭執行職務。
中　　華　　民　　國　　96　　年　　12　　月　　27　　日
                  交通法庭  法  官  李桂英
上正本證明與原本無異。
如不服本判決，應於判決送達後10日內向本院提出上訴狀（應抄
附繕本）。告訴人或被害人如對於本判決不服者，應具備理由請
求檢察官上訴，其上訴期間之計算係以檢察官收受判決正本之日
期為準。
                            書記官  嚴君珮
中　　華　　民　　國　　96　　年　　12　　月　　27　　日
附錄：本案論罪科刑法條全文
中華民國刑法第284條
（過失傷害罪）
因過失傷害人者，處6月以下有期徒刑、拘役或5百元以下罰金，
致重傷者，處1年以下有期徒刑、拘役或5百元以下罰金。
從事業務之人，因業務上之過失傷害人者，處1年以下有期徒刑
、拘役或1千元以下罰金，致重傷者，處3年以下有期徒刑、拘役
或2千元以下罰金。
